【裁判字號】    97,抗,578
【裁判日期】    970630
【裁判案由】    聲請定其應執行刑
【裁判全文】
臺灣高等法院刑事裁定                   97年度抗字第578號
抗  告  人
即  受刑人  甲○○
上列抗告人因定其應執行刑案件，不服臺灣板橋地方法院中華民
國97年4月30日裁定 (97年度聲字第1694號)，提起抗告，本院裁
定如下：
    主  文
原裁定撤銷。
甲○○犯如附表所示各罪所處之刑，應執行有期徒刑柒月，如易
科罰金，以銀元參佰元即新臺幣玖佰元折算壹日。
    理  由
一、按刑法第2條第1項規定：「行為後法律有變更者，適用行為
    時之法律。但行為後之法律有利於行為人者，適用最有利於
    行為人之法律」。刑法第51條業於民國94年2月2日修正公布
    ，95年7月1日施行，修正前刑法第51條第5款規定：「數罪
    併罰，分別宣告其罪之刑，宣告多數有期徒刑者，於各刑中
    之最長期以上，各刑合併之刑期以下，定其刑期。但不得逾
    二十年。」修正後規定：「數罪併罰，分別宣告其罪之刑，
    宣告多數有期徒刑者，於各刑中之最長期以上，各刑合併之
    刑期以下，定其刑期。但不得逾三十年」。比較結果，修正
    後規定並非較有利於行為人，依刑法第2條第1項前段規定，
    應依修正前規定，定其應執行之刑。而裁判確定前犯數罪，
    其中一罪在修正前所犯者，定應執行之刑，仍應依刑法第2
    條第1項規定，適用最有利於行為人之規定（最高法院95年5
    月23日95年第8次刑事庭會議決議參照）。次按，95年7月1
    日修正施行之刑法施行前犯併合處罰數罪中之一罪，且該數
    罪均合第41條第1項得易科罰金之規定者，適用修正前第41
    條第2項規定，94年2月2日修正公布，95年7月1日施行之刑
    法施行法第3條之1第3項，定有明文。易言之，併合處罰之
    數罪，犯最重本刑為5年以下有期徒刑以下之刑之罪，各罪
    受六個月以下有期徒刑之宣告，其應執行之刑逾6月，如有
    正當事由，執行顯有困難者，得易科罰金。而刑法第41條第
    1項前段，關於易科罰金之折算標準，由銀元1百元、2百元
    、3百元，修正為新臺幣 (下同)1 千元、2千元、3千元，折
    算1日。修正前所犯之罪，合於易科罰金之規定者，依刑法
    第2條第1項規定，比較新、舊法結果，應適用修正前規定，
    諭知易科罰金之折算標準。
二、原裁定意旨略以：(一)按數罪併罰，有二裁判以上者，依刑法
    第51條規定，定其應執行刑，刑法第53條定有明文。再按數
    罪併罰案件，其應執行之刑未逾6月者，亦適用刑法第41條
    第1項易科罰金之折算標準，刑法第41條第2項定有明文。本
    件受刑人所犯如附表所示之罪，雖均得易科罰金，惟併合處
    罰而定其應執行之刑已逾6月，故不得易科罰金，合先敘明
    。(二)查受刑人因先後犯業務侵占罪及偽造文書罪，經臺灣士
    林地方法院及原審法院先後判處如附表所示之刑，詳如附表
    所示，均經分別確定在案。茲檢察官聲請定其應執行之刑，
    原審法院審核認聲請為正當，應定其應執行之刑，爰依刑事
    訴訟法第477條第1項，刑法第53條、第51條第5款，裁定受
    刑人因犯如附表所載之罪，所處如附表所載之刑，應執行有
    期徒刑7月等語。
三、抗告意旨略以：(一)因妻子長期用毒而患有安非他命精神病，
    為照顧年幼子女與家庭而犯罪，承審法官因而輕判給予照顧
    家庭機會，現如執行徒刑7個月，以妻子不穩定之狀況，勢
    必家破人亡。(二)偽造文書案並非事實，而是在檢察官予以緩
    起訴條件下協議認罪，原是檢察官好意，不料業務移交，新
    接案檢察官逕以簡易判決申辦，才有本案判決。(三)板橋地院
    96年度簡字7586號案與士林地院96年度易字第1556案並無關
    係，請法官勿合併執行，予個案處理，得易科罰金等語。
四、經查，受刑人犯如附表所示業務侵占罪共2罪、偽造文書罪
    共1罪，先後經臺灣士林地方法院以96年12月12日96年度易
    字第1556號確定判決，判處有期徒刑8月減為有期徒刑4月，
    如易科罰金以1000元折算1日、又有期徒刑8月減為有期徒刑
    4月，如易科罰金以1000元折算1日，應執行有期徒刑6月，
    如易科罰金以1000元折算1日；臺灣板橋地方法院以96年12
    月28日96年度簡字第7586號確定判決，判處有期徒刑6月減
    為有期徒刑3月，如易科罰金以銀元300元折算1日。原審依
    臺灣板橋地方法院檢察署檢察官之聲請，以受刑人所犯如附
    表所示3罪，合於定應執行之刑規定，而定其應執行之刑為
    有期徒刑7月。然受刑人犯如附表所示3罪，其中編號3之罪
    係在刑法修正前所犯，其應執行之刑雖經原審定為有期徒刑
    7月已逾6月，惟各罪之原宣告刑均得易科罰金，依上開說明
    ，仍應依修正前刑法第41條第2項規定，諭知易科罰金之折
    算標準，並適用較有利於被告之修正前刑法第41條第1項前
    段規定，諭知易科罰金之折算標準。綜上所述，受刑人抗告
    意旨所執理由，雖無理由，惟原裁定既有如上之可議，即屬
    無可維持，應由本院予以撤銷，並自為裁定受刑人犯如附表
    所示各罪所處之刑，應執行有期徒刑7月，如易科罰金，以
    銀元300元即新臺幣900元折算1日。
五、依刑事訴訟法第413條，刑法第2條第1項前段、第53條，修
    正前刑法第51條第5款、第41條，刑法施行法第3條之1第3項
    ，修正前罰金罰鍰提高標準條例第2條，裁定如主文。
中    華    民    國    97    年    6     月    30    日
                  刑事第十三庭  審判長法  官 曾德水
                                      法  官 談  虎
                                      法  官 梁耀鑌
以上正本證明與原本無異。
如不服本裁定，應於收受送達後五日內向本院提出抗告狀。
                                      書記官 莊淑茹
中    華    民    國    97    年    7     月    4     日
附表
  受刑人甲○○定應執行之刑案件一覽表
┌────────┬────────┬────────┬────────┐
│編          號  │       1        │       2        │       3        │
├────────┼────────┼────────┼────────┤
│罪          名  │業務侵占        │業務侵占        │偽造文書        │
├────────┼────────┼────────┼────────┤
│宣    告    刑  │有期徒刑8月減為 │有期徒刑8月減為 │有期徒刑6月，如 │
│                │有期徒刑4月，如 │有期徒刑4月，如 │易科罰金以銀元  │
│                │易科罰金以新臺幣│易科罰金以新臺幣│300元折1日算；減│
│                │1000元折算1日。 │1000元折算1日。 │為有期徒刑3月， │
│                │。              │                │如易科罰金以銀  │
│                │                │                │元300元折算1日。│
├────────┼────────┼────────┼────────┤
│犯  罪  日  期  │95.9月底        │95.10.21        │94.5.20、94.6.9 │
├────────┼────────┼────────┼────────┤
│偵查(自訴)機關  │士林地檢署96年偵│士林地檢署96年偵│板橋地檢署96年偵│
│年度及案號      │緝字第1012號    │緝字第1012號    │字第19259號     │
├───┬────┼────────┼────────┼────────┤
│      │法    院│    士林地院    │   士林地院     │    板橋地院    │
│      ├────┼────────┼────────┼────────┤
│最  後│案    號│96年易字第1556號│96年易字第1556號│96年簡字第7586號│
│事實審│        │                │                │                │
│      ├────┼────────┼────────┼────────┤
│      │判決日期│    96.12.12    │    96.12.12    │    96.12.28    │
│      │        │                │                │                │
├───┼────┼────────┼────────┼────────┤
│      │法    院│    士林地院    │    士林地院    │    板橋地院    │
│      ├────┼────────┼────────┼────────┤
│確  定│案    號│96年易字第1556號│96年易字第1556號│96年簡字第7586號│
│判  決│        │                │                │                │
│      ├────┼────────┼────────┼────────┤
│      │判    決│    97.3.18     │    97.3.18     │    97.4.1      │
│      │確定日期│                │                │                │
└───┴────┴────────┴────────┴────────┘


司法院資訊處製作；財團法人民間司法改革基金會備份。
